【裁判字號】    98,勞簡上,11
【裁判日期】    990312
【裁判案由】    確認僱傭關係存在
【裁判全文】
臺灣高雄地方法院民事判決            98年度勞簡上字第11號
上  訴  人  高雄市農會
法定代理人  乙○○
訴訟代理人  鄭曉東律師
            魏緒孟律師
被  上訴人  甲○○
訴訟代理人  唐小菁律師
上列右當事人間請求損害賠償事件，上訴人對於民國98年3 月31
日本院高雄簡易勞工法庭97年度雄勞簡字第21號第一審判決提起
上訴，本院判決如左：
    主  文
原判決廢棄，發回本院高雄簡易庭。
    理  由
一、按第一審之訴訟程序有重大瑕疵者，第二審法院因維持審級
    制度，得廢棄原判決，而將該事件發回原法院，但以維持審
    級制度認為必要時為限，民事訴訟法第451 條第1 項定有明
    文。又第451 條第1 項之判決得不經言詞辯論為之，同法第
    453 條亦有明定。前述規定，於簡易訴訟程序事件之第二審
    上訴程序準用之，亦為同法第436 條之1 第3 項所明定。又
    按民事訴訟法第448 條第1 項所謂訴訟程序有重大之瑕疵者
    ，係指第一審違背訴訟程序之規定，其違背與判決內容有因
    果關係，或因訴訟程序違背規定，不適於為第二審辯論及判
    決之基礎者而言，最高法院48年台上字第127 號判例足參。
    另按不合於民事訴訟法第427 條第1 項、第2 項規定之訴訟
    ，得以當事人之合意，適用簡易程序，其合意應以文書證之
    。法院適用簡易程序，當事人不抗辯而為本案之言詞辯論者
    ，視為已有前項之合意，民事訴訟法第427 條第3 項、第4
    項亦有明定。地方法院獨任法官將應適用通常訴訟程序之事
    件，誤為簡易訴訟事件，適用簡易訴訟程序者，如當事人對
    之表示無異議或知其違背或可知其違背，並無異議而為本案
    辯論者，依民事訴訟法第197 條第1 項但書規定，其責問權
    即已喪失，當事人不得以第一審訴訟程序有重大瑕疵為由，
    提起第二審上訴，最高法院81年台上字第1310號判例可參（
    最高法院92年度第5 次民事庭會議決議加註：現行法第197
    條第1 項已將「可知其違背」5 字刪除）。是以，當事人如
    不知第一審地方法院獨任法官將應適用通常訴訟程序之事件
    ，誤為簡易訴訟事件，適用簡易訴訟程序，即未喪失責問權
    ，第一審之訴訟程序有重大瑕疵，第二審法院因維持審級制
    度，得廢棄原判決，而將該事件發回原法院。
二、按民事訴訟法第77條之1 第1 、2 項規定，訴訟標的之價額
    ，由法院核定；核定訴訟標的之價額，以起訴時之交易價額
    為準，無交易價額者，以原告就訴訟標的所有之利益為準。
    同法第77條之10規定，因定期給付或定期收益涉訟，以權利
    存續期間之收入總數為準；期間未確定時，應推定其存續期
    間，但其期間超過10年者，以10年計算。經查：被上訴人於
    原審起訴請求確認兩造間之僱佣關係存在，其權利期間未確
    定，被上訴人對於訴訟標的所有之利益，應係其主張之僱傭
    關係存續期間所得領取之薪資總額。被上訴人係51年3 月5
    日出生，依農會人事管理辦法第52條規定於年滿65歲者，限
    齡退休。被上訴人於116 年3 月5 日達退休年齡，則其所主
    張本件僱傭關係之存續期間，已逾10年，按之上開規定，應
    以10年計算權利存續期間。被上訴人於96年8 月間之薪資為
    新台幣（下同）36,400元，其10年之收入總數為4,368,000
    元（36,400×12×10＝4,368,000 ）。是以，本件第一審訴
    訟標的價額應為4,368,000 元，並非436,800元。
三、被上訴人於原審起訴請求確認兩造間之僱佣關係存在，僱佣
    期間在1 年以上，其訴訟標的價額超過500,000 元，亦非民
    事訴訟法第427 條第2 項各款之訴訟，應屬通常訴訟事件，
    原審誤為簡易訴訟事件，適用簡易程序，訴訟程序自有重大
    瑕疵。原審雖曾於98年1 月16日言詞辯論程序詢問被上訴人
    ，訴訟標的之金額是否僅有436,800 元。然截至言詞辯論終
    結前，原審均未另行裁定重新核定訴訟標的價額，有言詞辯
    論筆錄及言詞辯論程序錄音譯文在卷可考。是以，尚難認定
    兩造均明知第一審有誤用簡易程序之情形，自不得謂有民事
    訴訟法第427 條第4 項規定「當事人不抗辯而為本案之言詞
    辯論者，視為已有前項之合意」，而喪失責問權之情形。上
    訴人既為喪失責問權，則其不同意由本院依簡易訴訟事件第
    二審程序進行審理，為維持審級制度，本院自有將本件發回
    原審法院即本院高雄勞工簡易庭更為審判之必要，爰不經言
    詞辯論，將原判決廢棄，發回原審法院重行審理，以符法制
    。
四、據上論結，依民事訴訟法第436 條之1 第3 項、第451 條第
    1 項、第453 條，判決如主文。
中    華    民    國    99    年    3     月    12    日
                  民事第三庭    審判長法  官  朱玲瑤
                                      法  官  藍家慶
                                      法  官  陳宛榆
以上正本係照原本作成。
本判決不得上訴。
中    華    民    國    99    年    3     月    12    日
                                      書記官  周耿瑩

司法院資訊處製作；財團法人民間司法改革基金會備份。
